【裁判字號】    95,訴,885
【裁判日期】    950428
【裁判案由】    山坡地保育條例
【裁判全文】
臺灣板橋地方法院刑事判決               95年度訴字第885號
公  訴  人  臺灣板橋地方法院檢察署檢察官
被      告  甲○○
選任辯護人  周嬿容  律師
上列被告因違反水土保持法案件，經檢察官提起公訴（九十四年
度核退偵字第九三三號），當事人雙方合意且被告認罪，由檢察
官聲請本院改依協商程序而為判決，本院裁定由受命法官獨任改
依協商程序判決如下：
    主  文
甲○○在私人山坡地內未經同意擅自開挖整地，致生水土流失，
處有期徒刑拾月，緩刑貳年。
    事  實  及  理  由
一、犯罪事實：
    甲○○為在臺北縣林口鄉○○段後湖小段土地經營休閒農場
    ，遂於民國九十三年十二月三十日，與臺北縣林口鄉○○段
    後湖小段（以下簡稱後湖小段）一六三之四地號土地不知情
    之所有權人高月照（另為不起訴處分）簽訂土地租賃契約，
    以每月新臺幣（下同）六萬四千六百元之代價租用而取得上
    開土地之使用權，明知後湖小段一六三之四地號土地與後湖
    小段一六三、一六三之一、一六三之一五、一六三之一四、
    一六三之一六、一六三之三地號土地均屬水土保持法及山坡
    地保育利用條例所稱之山坡地，且其如欲就上開土地為開挖
    整地等利用行為，除應得所有權人同意外，並應依水土保持
    技術規範實施水土保持之處理與維護，詎竟未經後湖小段一
    六三、一六三之一、一六三之一四、一六三之一五、一六三
    之一六、一六三之三地號土地所有權人之同意（後湖小段一
    六三、一六三之一地號土地所有權人為高月照，一六三之一
    四、一五、一六地號土地於九十四年七月二十六日合併至一
    六三之三地號土地，所有權人為黃志昌），亦未就後湖小段
    一六三之四地號土地擬具水土保持計畫，即自九十四年三月
    二十五日起，僱用不知情之潘健利、張春雄、謝宜貴（均另
    為不起訴處分）在上開土地從事開挖整地，由謝宜貴負責現
    場指揮調度，張春雄駕駛ＰＣ—二００型挖土機挖土整地，
    潘健利駕駛ＨＣ—四一二號營業大貨車負責載運土石，除已
    破壞地表外，且對開挖裸露之山坡地未加覆蓋，使土石裸露
    ，致生水土流失。嗣於九十四年三月二十六日下午三時三十
    分許，在臺北縣林口鄉○○村○○路五六之一號旁空地查獲
    謝宜貴、潘健利及張春雄，而循線查獲上情。
二、證據：
  (一)被告甲○○於本院準備程序中之自白。
  (二)同案被告謝宜貴、張春雄、潘健利於警詢及偵查中之供述、
    同案被告高月照之夫楊進財於偵查中之供述。
  (三)土地登記謄本、土地租賃契約書、臺北縣政府九十四年七月
    二十日北府農山字第０九四０五一八二七六號函、現場照片
    、臺北縣新莊地政事務所九十五年一月十日北縣莊地資字第
    ０九五００００二九一號函附之土地複丈成果圖。
三、本件經檢察官與被告於審判外達成協商之合意且被告已認罪
    ，其合意內容如主文所示。經查，上開協商合意並無刑事訴
    訟法第四百五十五條之四第一項所列情形之一，檢察官聲請
    改依協商程序而為判決，本院裁定由受命法官獨任改依協商
    程序，不經言詞辯論，於協商合意範圍內為協商判決，合予
    敘明。
四、應適用之法條：刑事訴訟法第四百五十五條之四第二項、第
    四百五十五條之八，水土保持法第三十二條第一項、第三十
    三條第三項前段，刑法第十一條前段、第五十五條、第七十
    四條第一款。
五、本判決除有刑事訴訟法第四百五十五條之四第一項第一款、
    第二款、第四款、第六款、第七款所定情形之一，或違反同
    條第二項規定者外，不得上訴。
六、本件如得上訴，而如不服本件判決，得自收受判決送達之日
    起十日內，向本院提出上訴書狀，上訴於第二審法院。
中    華    民    國  九十五  年    四    月  二十八  日
                  刑事第十九庭  法  官    曾淑娟
上列正本證明與原本無異。
如不服本判決，應於判決送達後十日內向本院提出上訴狀（應附
繕本），上訴於臺灣高等法院。
                                書記官    陳金鳳
中    華    民    國  九十五  年    四    月  二十八  日
附錄本案論罪科刑法條全文：
水土保持法第三十二條第一項：
在公有或私人山坡地或國、公有林區或他人私有林區內未經同意
擅自墾殖、占用或從事第八條第一項第二款至第五款之開發、經
營或使用，致生水土流失或毀損水土保持之處理與維護設施者，
處六個月以上五年以下有期徒刑，得併科新台幣六十萬元以下罰
金。但其情節輕微，顯可憫恕者，得減輕或免除其刑。
水土保持法第三十三條
有下列情形之一者，處新台幣六萬元以上三十萬元以下罰鍰：
一、違反第八條第一項規定未依水土保持技術規範實施水土保持
    之處理與維護，或違反第二十二條第一項，未在規定期限內
    改正或實施仍不合水土保持技術規範者。
二、違反第十二條至第十四條規定之一，未先擬具水土保持計畫
    或未依核定計畫實施水土保持之處理與維護者，或違反第二
    十三條規定，未在規定期限內改正或實施仍不合水土保持技
    術規範者。
前項各款情形之一，經繼續限期改正而不改正者或實施仍不合水
土保持技術規範者，按次分別處罰，至改正為止，並令其停工，
得沒入其設施及所使用之機具，強制拆除及清除其工作物，所需
費用，由經營人、使用人或所有人負擔。
第一項第二款情形，致生水土流失或毀損水土保持之處理與維護
設施者，處六月以上五年以下有期徒刑，得併科新台幣六十萬元
以下罰金；因而致人於死者，處三年以上十年以下有期徒刑，得
併科新台幣八十萬元以下罰金；致重傷者，處一年以上七年以下
有期徒刑，得併科新台幣六十萬元以下罰金。


司法院資訊處製作；財團法人民間司法改革基金會備份。
